最高法院刑事判決　　　　　　　九十六年度台非字第一一０號
上　訴　人　最高法院檢察署檢察總長
被　　　告　甲○○
上列上訴人因被告竊盜案件，對於台灣南投地方法院中華民國九
十五年十一月三十日第一審確定簡易判決（九十五年度埔刑簡字
第二八六號，聲請簡易判決處刑書案號：台灣南投地方法院檢察
署九十五年度偵字第三○六六號），認為違法，提起非常上訴，
本院判決如下：
    主  文
原判決撤銷。
甲○○踰越安全設備竊盜，未遂，處有期徒刑陸月，如易科罰金
，以銀元參佰元即新台幣玖佰元折算壹日。
    理  由
非常上訴理由稱：按判決不適用法則或適用不當者，為違背法令
，刑事訴訟法第三百七十八條定有明文。復按九十五年七月一日
修正施行之現行刑法（以下簡稱現行刑法）第二條第一項明定：
「行為後法律有變更者，適用行為時之法律。但行為後之法律有
利於行為人者，適用最有利於行為人之法律。」而關於有期徒刑
易科罰金之折算標準，現行刑法第四十一條第一項規定為「以新
台幣一千元、二千元或三千元折算一日」，修正前刑法（以下簡
稱舊刑法）第四十一條第一項則規定為「以一元以上三元以下折
算一日」，依修正前罰金罰鍰提高標準條例第二條（現已刪除）
規定予以提高倍數，再依現行法規所定貨幣單位折算新台幣條例
第二條規定折算新台幣後，舊刑法四十一條第一項所定之折算標
準即為以新台幣三百元以上九百元以下折算一日。兩相比較，關
於有期徒刑易科罰金之折算標準，現行刑法所定並不較有利於行
為人。故如在現行刑法施行前犯罪，而於施行後裁判者，自應適
用舊刑法第四十一條第一項規定諭知有期徒刑易科罰金之折算標
準，始為適法。經查原確定判決引據檢察官聲請簡易判決處行書
之記載，確認被告甲○○於現行刑法施行前之九十五年五月七日
犯有加重竊盜未遂行為，量處有期徒刑六月，詎依現行刑法規定
諭知有期徒刑易科罰金折算標準，自有判決適用法則不當之違法
。案經確定，爰依刑事訴訟法第四百四十一條、第四百四十三條
提起非常上訴，以資糾正等語。
本院按判決不適用法則或適用不當者，為違背法令，刑事訴訟法
第三百七十八條定有明文。又行為後法律有變更者，適用行為時
之法律，但行為後之法律有利於行為人者，適用最有利於行為人
之法律，刑法第二條第一項亦有明定。本件原判決事實認定：被
告甲○○於民國九十五年五月七日十三時許，在南投縣埔里鎮○
○街八十巷六十六號王火卿住處後方防火巷窗戶爬入屋內，正於
二樓搜尋財物，尚未得手時，為王火卿發覺，甲○○即翻牆逃逸
，嗣為警查獲等情。因認被告所為係犯刑法第三百二十一條第二
項、第一項第二款之加重竊盜未遂罪，應依同法第二十五條第二
項之規定減輕之，判處有期徒刑陸月，如易科罰金，以壹仟元折
算一日。惟查現行刑法第四十一條第一項所定有期徒刑易科罰金
之折算標準為「新台幣一千元、二千元或三千元折算一日」；而
修正前同條項所定之折算標準為銀元「一元以上三元以下折算一
日」，依八十二年二月五日修正施行之罰金罰鍰提高標準條例第
二條前段所定「依（修正前）刑法第四十一條易科罰金或第四十
二條第二項易服勞役者，均就其原定數額提高為一百倍折算一日
」，則舊刑法施行時，有期徒刑易科罰金之折算標準為「銀元一
百元以上三百元以下」，依現行法規所定貨幣單位折算新臺幣條
例第二條折算為「新台幣三百元以上九百元以下」。二者比較結
果，仍以被告行為時即舊刑法所定折算標準為有利於行為人。原
確定判決認定被告甲○○於九十五年五月七日犯加重竊盜未遂罪
，竟依被告行為後之現行刑法第四十一條第一項定其易科罰金之
折算標準為「以新台幣壹仟元折算一日」，而未依行為時之舊刑
法第四十一條第一項規定諭知易科罰金之折算標準，揆諸首開說
明，自屬於法有違。案經確定，且於被告不利，非常上訴意旨執
以指摘，洵有理由，應由本院將原判決撤銷，另行判決，如主文
第二項所示，以資救濟。
據上論結，應依刑事訴訟法第四百四十七條第一項第一款但書，
刑法第三百二十一條第二項、第一項第二款、第二條第一項前段
、第二十五條第二項、（修正前，下同）第四十一條第一項前段
，罰金罰鍰提高標準條例第二條前段，判決如主文。
中　　華　　民　　國　九十六　年　　五　　月　 十八 　日
                      最高法院刑事第五庭
                          審判長法官  林　增　福
                                法官  邵　燕　玲
                                法官  張　清　埤
                                法官  陳　世　雄
                                法官  蔡　國　在
      本件正本證明與原本無異
                                      書  記  官
中　　華　　民　　國　九十六　年　　五　　月　二十三　日
                                                      Ｑ
附錄：
論罪法條：刑法第三百二十一條
犯竊盜罪而有左列情形之一者，處六月以上、五年以下有期徒刑：
一  於夜間侵入住宅或有人居住之建築物、船艦或隱匿其內而犯之者。
二  毀越門扇、牆垣或其他安全設備而犯之者。
三  攜帶兇器而犯之者。
四  結夥三人以上而犯之者。
五  乘火災、水災或其他災害之際而犯之者。
六  在車站或埠頭而犯之者。
前項之未遂犯罰之。
